【裁判字號】    94,重上,44
【裁判日期】    950321
【裁判案由】    損害賠償
【裁判全文】
臺灣高等法院臺南分院民事判決  94年度重上字第44號
上  訴  人  台南區中小企業銀行股份有限公司興業分公司
法定代理人  丁○○
訴訟代理人  林金宗  律師
上  訴  人
即 參加 人  鼎上營造股份有限公司
            即鼎上營造有限公司
法定代理人  乙○○
訴訟代理人  丙○○
被 上訴 人  彰化縣政府
法定代理人  甲○○
訴訟代理人  黃文力  律師
上列當事人間請求損害賠償事件，上訴人對於中華民國94年6月
30日臺灣嘉義地方法院第一審判決（民國94年度重訴字第22號）
提起上訴，本院於民國95年3月7日言詞辯論終結，判決如下：
    主  文
上訴駁回。
第二審訴訟費用由上訴人負擔，參加訴訟費用由參加人負擔。
    事  實
甲、上訴人方面：
壹、上訴人台南區中小企業銀行股份有限公司興業分公司部分：
一、聲明：求為判決：(一)原判決廢棄。(二)前項廢棄部分，被上訴
    人第一審之訴駁回。(三)第一、二審訴訟費用均由被上訴人負
    擔。
二、陳述：除與原判決記載相同者，茲引用之外，補稱：
  (一)按「解釋契約，固須探求當事人立約時之真意，不能拘泥於
    契約之文字，但契約文字業已表示當事人真意，無須別事探
    求者，即不得反捨契約文字而更為曲解。」最高法院著有民
    國（下同）十七年上字第1118號判例。本件上訴人台南區中
    小企業銀行股份有限公司興業分公司（以下簡稱台南企銀興
    業分公司）所出具之「履約保證金連帶保證書」（以下簡稱
    系爭保證契約書）除契約多次使用「連帶保證」用語，契約
    書第二條並約定：「機關依招標文件\契約規定認定有不發
    還廠商履約保證金之情形者，一經機關書面通知本行後，本
    行當即在前開保證總額內，依機關書面通知所載金額如數撥
    付，絕不推諉拖延，且無需經過任何法律或行政程序。本行
    亦絕不提出任何異議，並無民法第七百四十五條之權利。保
    證金有依契約規定遞減者，保證總額比照遞減。但由本行代
    洽經機關審核符合原招標文件所訂資格之其他廠商，就未完
    成部分完成履約致無不發還履約保證金之情形者，不在此限
    。」亦記載無適用與保證契約有關之民法第七百四十五條先
    訴抗辯權規定，故兩造間就系爭保證契約書顯已明白表示要
    適用保證契約之規定，否則又何必畫蛇添足，明示不適用與
    保證契約有關之民法第七百四十五條規定？兩造間既已明白
    表示適用民法保證之規定，依前揭最高法院判例意旨：「不
    得反捨契約文字而更為曲解」，故本件確應適用保證契約之
    規定。
  (二)系爭保證契約書第二條已明白表示「保證金有依契約規定遞
    減者，保證總額比照遞減」，故被上訴人並非可以全額請求
    保證金，仍應視契約履行程度而為給付，原審認定上訴人台
    南企銀興業分公司一經被上訴人通知，即應為全額給付，難
    認妥適。又按「債務已為一部履行者，法院得比照債權人因
    一部履行所受之利益，減少違約金。」民法第二百五十一條
    定有明文。法院適用本條規定，係本於職權為之，無待當事
    人請求，且此項規定於履約保證契約亦有適用，此有最高法
    院就「高雄市政府新建工程處」與「彰化銀行東高雄分行」
    間八十八年度台上字第一八五三號請求給付履約保証金事件
    ，所表明之法律見解可供酌參。原審判決認上訴人台南企銀
    興業分公司應給付「全額」之履約保證金，然並未依職權斟
    酌被上訴人因參加人鼎上營造股份有限公司（以下簡稱鼎上
    公司）一部履行受有利益，而予以減少違約金，則其判決難
    謂無違誤。又系爭保證契約書第二條約定：「．．．。但由
    本行代洽經機關審核符合原招標文件所訂資格之其他廠商，
    就未完成部分完成履約致無不發還履約保證金之情形者，不
    在此限。」，此項約定賦予上訴人台南企銀興業分公司一個
    履行債務之選擇權，亦即上訴人台南企銀興業分公司可選擇
    現金支付或另覓合格廠商完成工程，故從此項選擇權約定觀
    之，兩造間所訂之系爭保證契約書之性質應屬保證契約，絕
    非單純之付款承諾無疑。故原審判決謂：上訴人所出具之「
    履約保證金連帶保證書」，係上訴人台南企銀興業分公司對
    被上訴人之承諾，於被上訴人認有不發還參加人履約保證金
    之情形而予通知時，上訴人台南企銀興業分公司即應如數撥
    付履約保證金，既不以被上訴人受有損害為必要，亦未限定
    被上訴人不得請求全部之履約保證金等語，顯非的論。
  (三)參加人鼎上公司與被上訴人間系爭工程糾紛，係可歸責於何
    人？尚在另案訟爭之中，自難僅憑被上訴人之言，即可求上
    訴人台南企銀興業分公司付款，上訴人台南企銀興業分公司
    應可依民法第742條第1項：「主債務人所有之抗辯，保證人
    得主張之。」，援引主債務人即參加人鼎上公司之抗辯，以
    之對抗被上訴人。又參加人鼎上公司與被上訴人間，在台灣
    彰化地方法院九十三年度建字第八號給付工程款事件中，主
    要之爭點為：「『參加人鼎上公司承攬彰化縣政府環境保護
    局之彰南區域服務中心及運動休閒園區新建工程，於施工期
    間全區已施作之JSP樁（高壓噴射水泥樁）鑽取率未全數達
    85 ％以上，另區域服務中心新建工程於施工查核時曾針對
    地樑FG8進行混凝土鑽心取樣（一組三顆），且經試驗結果
    ，其混凝土平均抗壓強度fc亦未達設計強度fc＝245kg/cm2
    之規定』，此等瑕疵係可歸責於被上訴人或參加人？」為了
    解上述JSP樁鑽取率未全數達85％以上之原因及區域服務中
    心新建工程全區地樑之混凝土實際抗壓強度fc為若干，該事
    件中已委請台灣省土木技師公會鑑定，其鑑定結論為：（1
    ）地樑混凝土鑽心試驗結果符合規定。（2）本案JSP樁若以
    每公尺3包之設計水泥用量，「似無法達到」全數平均鑽取
    率85％以上。惟此項鑑定結論尚有未詳盡之處，因此，台灣
    彰化地方法院乃函詢台灣省土木技師公會就上開鑑定所稱『
    似無法達到』之意見，究竟是指可以達到或無法達到？該公
    會函覆：「於該案之（a）地質條件（b）每公尺3包之設計
    水泥用量（c）兩造之JSP施工步驟與灌漿參數下，單支地盤
    改良椿在此次鑑定中是無法達到平均提取率85 %以上。」等
    語，此有台灣彰化地方法院函文及台灣省土木技師公會回函
    一份足稽，足證原設計JSP樁僅以每公尺3包之設計水泥用量
    ，確實無法達到全數平均鑽取率85％以上，此瑕疵之結果係
    被上訴人所委請之設計單位設計不當所造成，自難歸責於參
    加人。因之，參加人在兩項主要爭點中，既無可歸責之事由
    ，被上訴人自無理由終止與參加人之系爭承攬契約，並請求
    上訴人台南企銀興業分公司給付履約保證金之理。參加人既
    無需負責，則被上訴人請求上訴人台南企銀興業分公司給付
    履約保證金，自亦無理由。從而上訴人台南企銀興業分公司
    執此相同理由以對抗被上訴人，自無不當可言。
  (四)退萬步言之，縱認上訴人台南企銀興業分公司所出具之系爭
    保證契約書，係上訴人台南企銀興業分公司對被上訴人之付
    款承諾，然因前揭台灣省土木技師公會之鑑定已確認本件工
    程之上開瑕疵應是設計不當，與施工單位即參加人鼎上營造
    公司之施作無涉，則被上訴人據此已明知該瑕疵理應歸責於
    其自己，日後實無法請求參加人賠償，卻仍執意要對上訴人
    台南企銀興業分公司行使付款請求權，顯屬權利之濫用，自
    在禁止之列。蓋上訴人台南企銀興業分公司若因被上訴人濫
    權請求而被迫付款，則其將轉而拍賣參加人之抵押品求償，
    如此一來，參加人將因此蒙受無法回復之損失，而最終該瑕
    疵應歸責於被上訴人，被上訴人仍須將收受之上開款項交出
    ，並無利益可言。
三、證據：除援用第一審所提證據外，補提最高法院八十八年度
    台上字第一八五三號判決、台灣彰化地方法院九十四年十一
    月二十三日彰院鳴民和九十三年度建字第八號函文及台灣省
    土木技師公會九十四年十二月二十日（94）省土技字第6817
    號函文、鑑定報告節文等各一份、鼎上營造有限公司九十三
    年二月十一、二十七日九三鼎字第０二五、０四一號函文二
    份為證，並聲請調台灣彰化地方法院九十三年度建字第八號
    民事卷。
貳、上訴人即參加人鼎上營造股份有限公司方面：
一、聲明：求為判決：(一)原判決廢棄。(二)前項廢棄部分，被上訴
    人第一審之訴駁回。(三)第一、二審訴訟費用均由被上訴人負
    擔。
二、陳述：除與原判決記載相同者，茲引用之外，補稱：
  (一)系爭保証契約書，係依據「政府採購法」及「押標金保証金
    暨其他擔保作業辦法」之規定所為履約保証方式之一，性質
    上仍屬民法之保証，為系爭承攬契約之從契約，具有從屬性
    及補充性。最高法院八十八年度台上字第一○○九號判決，
    亦認為履約保証書係屬保証契約。又系爭履約保証書雖記載
    「並無民法第745條之權利」，但此項約定，僅係上訴人台
    南企銀興業分公司不得援用先訴抗辯權而已，並不影響其係
    屬於民法上保証契約之性質。系爭履約保証書既係民法上之
    保証契約，則主契約（即系爭承攬契約）既已終止，保証契
    約即失所附麗，故被上訴人依履約保証書請求付款，即為無
    理由。
  (二)被上訴人主張參加人有「ＪＳＰ地質改良樁之履約瑕疵仍未
    改善完成」、「圓柱螺牙生鏽、保護不周、劣質混凝土未清
    除」、「部分地樑混凝土抗壓強度不合格」、「未將已完成
    營造綜合保險，且保險項目、金額、受益人等各項記載均與
    承攬契約第十三條各項規定相符無誤之保險單送交本府」、
    「工程進度延誤達預定進度百分之十」等履約瑕疵，然被上
    訴人迄今未舉証以實其說，何況參加人所施作之工程並無瑕
    疵可言。故被上訴人所主張系爭工程契約終止之事由，係完
    全可歸責於被上訴人，因此，被上訴人自無權利請求賠償。
    且退一步言，設若本件有被上訴人所指摘之履約瑕疵，被上
    訴人亦應舉証証明其受有一千四百一十三萬九千元之損害，
    否則如何能要求上訴人台南企銀興業分公司如數給付全部保
    証金額？
  (三)有關參加人與被上訴人在彰化地方法院給付工程款事件中，
    「台灣省土木技師公會」九十四年十二月二十日省土技字第
    6817號函文所載之內容，已足証參加人所施作之工程並無瑕
    疵，此由臺灣彰化地方法院函詢臺灣省土木技師公會：(1)鑑
    定結論稱每公尺3包之設計水泥用量似無法達到全數平均鑽
    取率85%以上：「似無法達到」之意見，究竟是指可以達
    到或無法達到？此一結論的根據為何？若認每公尺3包
    水泥用量提取率不足以達85%，則每公尺3包水泥用量的合理
    提取率為多少？每公尺4.5包水泥用量合理提取率為多少？
    (2)鑑定人施作JSP樁提取率平均為20%，原因為何？應以多少
    水泥用量提取率才能達到85%？等語，而臺灣省土木技師公
    會函覆稱：(1)於該案之a.地質條件b.每公尺3包之設計水
    泥用量c.兩造之JSP施工步驟與灌漿參數下，單支地盤改良
    樁在此次鑑定中是無法達到平均提取率85%以上。a.兩造
    共同監督與現場施作時並無人提出異議之情形所產生之結果
    。b.每公尺3包之水泥包數未能達到85%之原因在附件九"內
    政部營建署建築物基礎植造設計規範"P9-4頁解說1.【一般
    而言地層改良之施工費用相當昂貴，而其成效卻不易掌握，
    設計階段之預期成效是否確實可行在缺乏具體理論基礎或經
    驗時，通常有必要以模擬施工，模擬整個作業程序。模擬施
    工不僅可驗證設計構想是否可行與是否具有預期之成效，同
    時藉由模擬施工之操作，可調整設計參數、配置、添加物用
    量，以及品管措施等，以使未來大量施作時能具有最大成效
    。】已經有明白說明。本次鑑定報告之主要目的是在鑑定
    當每公尺水泥在3包或4.5包時在雙方約定之灌漿參數下是否
    可到達提取率85%。至於每公尺3包及4.5包之水泥用量之合
    理提取率為多少，則受限於鑑定之JSP地盤改良支數太少，
    無法以統計學之角度定出可供參考之合理提取率。(2)a.原因
    ：水泥包數不足、灌漿參數須調整、本工程採用JSP灌漿工
    法在該地質條件下是否適用。b.本次鑑定之目的是確認JSP
    （樁徑∮=60cm長=9m）地質改良樁在每公尺水泥包數為3包
    及4.5包之情形下，是否可達到提取率為85%以上；並未包含
    要以多少泥用量方能達到要求。如果庭上認為有必要釐清可
    另案再鑑定，當水泥包數幾包或採何種灌漿參數即可到達提
    取率大於85%，否則本會無法逕以該地質參數來判定需要多
    少水泥包數施作方能達到提取率大於85%等語，即知本件被
    上訴人請求顯無理由。
三、證據：除援用第一審所提證據外，補提最高法院八十八年度
    台上字第一○○九號判決、台灣彰化地方法院九十四年十一
    月二十三日彰院鳴民和九十三年度建字第八號函文及台灣省
    土木技師公會九十四年十二月二十日（94）省土技字第6817
    號函文、鑑定報告節文等各一份為證。
乙、被上訴人方面：
一、聲明：求為判決：(一)駁回上訴。(二)上訴費用由上訴人負擔。
    (三)參加訴訟所生之費用由參加人負擔。
二、陳述：除與原判決記載相同者，茲引用之外，補稱：
  (一)參加人鼎上公司有如下違約情節：參加人所承攬之工程，於
    當時存有「JSP地質改良樁之履約瑕疵仍未改善完成」、「
    圓柱螺牙生鏽、保護不周、劣質混凝土未清除」、「部分地
    樑混凝土抗壓強度不合格」、「未將已完成營造綜合保險，
    且保險項目、金額、受益人等各項記載均與承攬契約十三條
    各項規定相符無誤之保險單送交本府」、「工程進度延誤達
    預定進度百分之十」等問題，且參加人又來函表示拒絕繼續
    給付、解除（或終止）系爭工程承攬契約，且停頓系爭工程
    之進行，將工地人員全數撤離，無正當理由不履行契約，故
    被上訴人始於93年8月3日以府授環工字第0930127404號發函
    參加人終止契約。參加人不服，乃向行政院公共工程委員會
    申訴，亦經申訴駁回，其於判斷理由亦已詳細記載雙方確有
    相關「JS P地質改良樁之履約瑕疵仍未改善完成」、「圓柱
    螺牙生鏽、保護不周、劣質混凝土未清除」、「部分地樑混
    凝土抗壓強度不合格」等爭議，並認參加人之主張並無理由
    ，顯見被上訴人終止契約於法有據。又「圓柱螺牙生鏽、保
    護不周、劣質混凝土未清除」、「部分地樑混凝土抗壓強度
    不合格」，參加人自行打除後，迄未重做，有被上訴人於第
    一審提出之相片可稽。且依時間先後提出系爭工程監造單位
    之函文、被上訴人之函文及參加人之函文亦可證明前揭瑕疵
    存在。
  (二)對於臺灣彰化地方法院93年度建字第8號民事事件中，該法
    院囑託臺灣省土木技師公會就地樑混凝土抗壓強度及JSP樁
    取樣率未達標準原因所為之鑑定，鑑定人所為之JSP試樁，
    不論為每公尺3包或每公尺4包半之水泥用量，A基地之提取
    率平均僅為16.6%，B基地之提取率平均僅23.3%，且地表下5
    公尺至9公尺處均為空樁，根本較參加人所自行施做之JSP樁
    品質為差，其為進行鑑定所為JSP樁試樁之品質已堪疑，鑑
    定人對此則表示：「初步研判應是該深度範圍內之土層含細
    粒料成份較少致使漿液較易四處流動，而不易成型所致。」
    卻不曾提出相對之土壤參數以佐其說，而鑑定人既稱：「目
    前於本國規範中並無任何地盤改良公式可供建議使用」，卻
    又於鑑定結論中表示：「本案JSP樁若以每公尺3包之設計水
    泥用量，似無法達到全數平均鑽取率85﹪以上。」其鑑定結
    論「似無法達到…」既未肯定，復乏依據，顯無可採。且該
    鑑定結論，亦無法排除參加人其他「圓柱螺牙生鏽、保護不
    周、劣質混凝土未清除」、「部分地樑混凝土抗壓強度不合
    格」、「工程進度延誤達預定進度百分之十」等違約情節，
    於本件亦無法作有利上訴人台南企銀興業分公司之認定。
  (三)系爭保證契約書之法律性質，並非民法上保證契約，而係上
    訴人台南企銀興業分公司對被上訴人所為之付款承諾，蓋依
    被上訴人與參加人間之「彰南區域服務中心及運動休閒園區
    新建工程工程契約」（以下簡稱「系爭工程契約」）第十四
    條之規定，可知履約保證金原為參加人鼎上公司得標系爭工
    程時應繳交之「現金」，其於訂約時即應給付，並非於違約
    發生損害時始得請求，是履約保證金保證書之主要義務在於
    付款而非履約，是上訴人台南企銀興業分公司所出具之保證
    契約書實為付款之承諾，與民法上之保證契約並不相同，履
    約保證係依保證銀行出具之保證文件之內容獨立認定，不得
    逕行援引其他契約關係為抗辯而免除其付款之義務。故上訴
    人台南企銀興業分公司於原審辯稱其就系爭工程契約實立於
    連帶保證人地位等語，應不可採。又上訴人台南企銀興業分
    公司以經營銀行為業，其受參加人鼎上公司之委託出具系爭
    保證書，係以營利為目的，由該參加人提供擔保予上訴人台
    南企銀興業分公司後，始出具系爭保證書，顯見上訴人台南
    企銀興業分公司出具保證書係履行其與該參加人間委任契約
    之義務，故上訴人台南企銀興業分公司如何出具該履約保證
    金連帶保證書之過程，均不影響其自己所出具之保證契約書
    實具付款承諾之性質。至於被上訴人與參加人鼎上公司間之
    法律關係為另一法律關係，且上訴人台南企銀興業分公司亦
    不得以被上訴人與參加人鼎上公司間之法律關係作為其答辯
    之理由。參加人鼎上公司既違反契約約定無正當理由不履行
    契約，且查驗不合格未於通知期限內改善完成，經被上訴人
    於九十三年八月三日發函終止契約，有函文可證，參加人鼎
    上公司不服，向行政院公共工程委員會申訴，亦經申訴駁回
    ，顯見被上訴人終止契約於法有據。
  (四)依上訴人台南企銀興業分公司簽立系爭保證契約書約定：機
    關依招標文件/契約規定認定有不發還廠商履約保證金之情
    形者，一經機關書面通知本行後，本行當即在前開保證總額
    內，依機關書面通知所載金額如數撥付，絕不推諉拖延，且
    無需經過任何法律或行政程序。本行亦絕不提出任何異議，
    並無民法第七百四十五條之權利。而參加人鼎上公司無正當
    理由不履行與被上訴人之契約，且部分工程經被上訴人查驗
    不合格未於通知期限內完成改善，經被上訴人依系爭工程契
    約第二十條第一項第8款及同條項第9款之規定，不經催告終
    止系爭工程承攬契約，並依系爭工程契約第十四條第二項第
    （三）款第4目「因可歸責於廠商之事由，致部分終止或解
    除契約者，依該部分所占契約金額比率計算之保證金；全部
    終止或解除契約者，全部保證金」之規定，沒收參加人鼎上
    公司之履約保證金（本件為全部終止契約，故請求全部之履
    約保證金）。故被上訴人分別以93年8月16日府授環工字第
    0930151225號函、93年10月4日府授環工字第0930151236號
    函及93年11月11日府授環工字第0000000000號函通知上訴人
    台南企銀興業分公司給付履約保證金，符合履約保證金連帶
    保證書之約定，上訴人台南企銀興業分公司拒絕給付，並無
    理由。是以原審判決上訴人台南企銀興業分公司應給付，甚
    為正確。
  (五)針對上訴人台南企銀興業分公司提出之最高法院88年度台上
    字第1853號判決，表示意見如下：按民法第251條固規定「
    債務已為一部履行者，法院得比照債權人因一部履行所受之
    利益，減少違約金。」然此應指債權人向債務人主張違約金
    之情形，法院始有適用民法第251條之餘地。本件被上訴人
    係依據上訴人台南企銀興業分公司出具之系爭保證契約書向
    上訴人台南企銀興業分公司請求給付，而該保證契約書之法
    律性質為上訴人台南企銀興業分公司對被上訴人付款之承諾
    ，迭經最高法院著有判決，此部分請參考被上訴人於第一審
    所提出之最高法院94年度台上字第386號判決、93年度台上
    字第1229號判決、93年度台上字第2248號判決。既然為上訴
    人台南企銀興業分公司對被上訴人付款之承諾，就兩造間之
    法律關係而言，其性質應非該民法第251條之違約金。且該
    判決為88年度所做成，近來最高法院並無類似之判決作成，
    顯見該見解近來並未為最高法院法官所採，而該判決僅具有
    個案拘束之效力，對於本件應無適用之餘地。另針對參加人
    所提出之最高法院88年度台上字第1009號判決，表示意見如
    下：該判決所適用之事件，係公司與公司間訴請返還履約保
    證書事件，最高法院基此而為之闡述。與本件係上訴人台南
    企銀興業分公司對被上訴人所為之付款承諾，被上訴人基此
    要求上訴人台南企銀興業分公司履行者不同，不可混為一談
    。進一步言之，公司與銀行間之內部法律關係，與本件係政
    府機關與銀行間基於履約保證金連帶保證書之法律關係不同
    ，既然個案情節完全不同，本件確無該判決適用之餘地。
三、證據：除援用第一審所提證據外，補提九典聯合建築事務所
    九十三年四月二十日、六月二十四日、二十五日、三十日(
    93)九典042005、062410、062502、063003、063006號函文
    影本五份、鼎上營造有限公司九十三年五月十一日、六月二
    十四日、二十八日、三十日九三鼎字第一一０、一八九、一
    八０、一六四號函文影本四份、彰化縣政府九十三年四月二
    十九日、五月三日、五月十一日府品抽字第0930081018、09
    30083597、0930082910號函文影本三份、彰南區域服務中心
    及運動休閒園區新建工程查核缺失改善對策表等各一份、正
    道科技撿驗股份有限公司測試報告及彰化縣政府公共工程品
    質督導抽驗報告書等影本各一份為證。
丙、本院依上訴人台南企銀興業分公司聲請向台灣彰化地方法院
    調閱該院九十三年度建字第八號民事卷。
    理  由
一、程序方面：
    按當事人喪失訴訟能力或法定代理人死亡或其代理權消滅者
    ，訴訟程序在有法定代理人或取得訴訟能力之本人，承受其
    訴訟以前當然停止；惟有訴訟代理人者不適用之；另承受訴
    訟人，於得承受時，應即為承受之聲明；民事訴訟法第一百
    七十條、第一百七十三條及第一百七十五條第一項分別定有
    明文。本件被上訴人彰化縣政府法定代理人已由原先之翁金
    珠變更為甲○○，並據其聲明承受訴訟，經核並無不合，應
    予准許，合先敘明。
二、本件被上訴人起訴主張：參加人鼎上公司於92年間標得被上
    訴人之彰南區域服務中心及運動休閒園區新建工程（下稱系
    爭工程），並訂有系爭工程契約，其中第14條第1項約定：
    參加人應繳納履約保證金新臺幣（下同）14,139,000元。而
    上訴人台南企銀興業分公司於92年9月24日出具系爭保證書
    ，載明：上開履約保證金由上訴人台南企銀興業分公司開具
    連帶保證書負連帶保證責任；且被上訴人依系爭工程契約認
    定有不發還參加人履約保證金之情形者，一經被上訴人書面
    通知上訴人台南企銀興業分公司後，上訴人台南企銀興業分
    公司當即在前開保證總額內，依被上訴人書面通知所載金額
    如數撥付，絕不推諉拖延，且無須經過任何法律或行政程序
    。上訴人台南企銀興業分公司亦絕不提出任何異議，並無民
    法第745條之權利等語。嗣因參加人無正當理由不履行契約
    ，且部分工程經被上訴人查驗不合格未於通知期限內完成改
    善，被上訴人乃依系爭工程契約第20條第1項第8款及同條項
    第9款之規定，不經催告終止系爭工程承攬契約，並依系爭
    工程契約第14條第2項第（三）款第4目「因可歸責於廠商之
    事由，致部分終止或解除契約者，依該部分所占契約金額比
    率計算之保證金；全部終止或解除契約者，全部保證金」之
    規定，沒收參加人之履約保證金。被上訴人分別以93年8月
    16日府授環工字第0930151225號函、93年10月4日府授環工
    字第000000000號函及93年11月11日府授環工字第093020776
    7號函通知上訴人台南企銀興業分公司給付履約保證金，惟
    上訴人台南企銀興業分公司均拒不給付。因本於系爭保證契
    約之法律關係，求為判命上訴人台南企銀興業分公司應給付
    被上訴人14,139,000元，及自支付命令送達上訴人台南企銀
    興業分行之翌日起至清償日止，按週年利率百分之五計算之
    利息之判決等語。
三、上訴人台南企銀興業分公司則以：依系爭工程契約第14條第
    2項第3款不發還履約保證金之規定，依同款第4目規定仍須
    具有「因可歸責於廠商之事由」為前提，故如因非可歸責於
    廠商之事由致解除或終止契約，自不可不予發還履約保證金
    。又系爭工程契約多次使用「連帶保證」用語，契約書第二
    條並記載無適用關於保證契約之民法第745條先訴抗辯權規
    定，故兩造間就系爭保證書顯已明白表示要適用保證契約之
    規定，否則又何必畫蛇添足，明示不適用民法第745條規定
    ？故兩造間所訂系爭工程契約真意，應認為有以系爭保證書
    代替連帶保證人之保證責任之意，則上訴人台南企銀興業分
    公司就系爭工程契約，實立於連帶保證人之地位，依民法第
    742條規定，參加人所得主張之抗辯，上訴人台南企銀興業
    分公司亦得主張。又系爭保證書第二條已明白表示「保證金
    有依契約規定遞減者，保證總額比照遞減」，故被上訴人並
    非可以全額請求保證金，仍應視契約履行程度而為給付。又
    按「債務已為一部履行者，法院得比照債權人因一部履行所
    受之利益，減少違約金。」民法第251條定有明文。法院適
    用本條規定，係本於職權為之，無待當事人請求，且此項規
    定於為履約保證金保證書契約亦有適用。原審判決上訴人台
    南企銀興業分公司應給付「全額」之履約保證金，然並未依
    職權斟酌被上訴人因參加人鼎上公司一部履行所受利益而減
    少違約金，其判決結果，自難謂無違誤。又系爭保證書第二
    條約定，賦予上訴人台南企銀興業分公司一個履行債務之選
    擇權，亦即上訴人台南企銀興業分公司可選擇現金支付或覓
    合格廠商完成工程，故兩造間之保證契約，絕非單純之付款
    承諾無疑。從而，原審判決謂：上訴人所出具之「履約保證
    金連帶保證書」，係上訴人台南企銀興業分公司對被上訴人
    之承諾，於被上訴人認有不發還參加人履約保證金之情形而
    予通知時，上訴人台南企銀興業分公司即應如數撥付履約保
    證金，既不以被上訴人受有損害為必要，亦未限定被上訴人
    不得請求全部之履約保證金等語，顯非的論。又本件工程經
    台灣省土木技師公會鑑定，其鑑定結論為：「（1）地樑混
    凝土鑽心試驗結果符合規定。（2）本案JSP樁若以每公尺3
    包之設計水泥用量，『似無法達到』全數平均鑽取率85％以
    上。」足證原設計JSP樁僅以每公尺3包之設計水泥用量，確
    實無法達到全數平均鑽取率85％以上，因之，此瑕疵之結果
    確係被上訴人所委請之設計單位設計不當所造成，自難令參
    加人鼎上公司負責。故參加人鼎上公司在上開兩項主要爭點
    中，既無可歸責之事由，則上訴人台南企銀興業分公司無庸
    給付履約保證金。因此，被上訴人既已明知該瑕疵應歸責於
    己，日後確實無法請求參加人賠償，卻仍執意要對上訴人台
    南企銀興業分公司行使付款請求之權利，顯係濫用權利等語
    ，資為抗辯。
四、上訴人即參加人鼎上公司則以：最高法院八十八年度台上字
    第一○○九號判決亦認為履約保証書是保証契約。又系爭履
    約保証書雖記載「並無民法第745條之權利」，但此項約定
    ，僅係上訴人台南企銀興業分公司不得援用先訴抗辯權而已
    ，並不影響其係民法上保証契約之性質。系爭履約保証書既
    係民法上之保証契約，則主契約（即系爭承攬契約）既已終
    止，系爭保証契約即失所附麗，故被上訴人依履約保証契約
    書請求付款，即為無理由。又系爭工程經臺灣省土木技師工
    會鑑定結果，符合設計規定，無可歸責於參加人之事由，從
    而被上訴人依系爭契約第20條第1項第8、9款規定，終止系
    爭契約，已屬無據，其再依系爭工程契約第14條第2項第3款
    第4目之約定，沒收履約保證金，亦與該目「因可歸責於廠
    商之事由，致終止契約」之規定有間，故被上訴人之請求，
    應為無理由。又被上訴人主張參加人有「ＪＳＰ地質改良樁
    之履約瑕疵仍未改善完成」、「圓柱螺牙生鏽、保護不周、
    劣質混凝土未清除」、「部分地樑混凝土抗壓強度不合格」
    、「未將已完成營造綜合保險，且保險項目、金額、受益人
    等各項記載均與承攬契約第十三條各項規定相符無誤之保險
    單送交本府」、「工程進度延誤達預定進百分之十」等履約
    瑕疵，然被上訴人迄今未舉証以實其說，何況參加人所施作
    之工程並無瑕疵。且退一步言，設若本件有被上訴人所指摘
    之履約瑕疵，則被上訴人亦應舉証証明其有一千四百一十三
    萬九千元之損害，否則如何能要求上訴人台南企銀興業分公
    司如數給付全部保証金額？等語，資為抗辯。
五、查兩造對於參加人鼎上公司於92年間標得系爭工程，並訂有
    系爭工程契約，其中第14條第1項約定：參加人應繳納履約
    保證金14,139,000元。為此參加人經上訴人台南企銀興業分
    公司同意於92年9月24日出具系爭保證書予被上訴人。嗣被
    上訴人以參加人無正當理由不履行契約，且查驗不合格未於
    通知期限內改善完成等由，於93年8月3日以府授環工字第09
    30127404號發函參加人終止契約。參加人不服，乃向行政院
    公共工程委員會申訴，亦經申訴駁回。被上訴人分別以93年
    8月16日府授環工字第0930151225號函、93年10月4日府授環
    工字第000000000號函及93年11月11日府授環工字第0930207
    767號函通知上訴人台南企銀興業分公司給付履約保證金，
    惟上訴人台南企銀興業分公司拒不給付等事實，並不爭執，
    復有系爭保證契約書、系爭工程契約、被上訴人上開府授環
    工字第0930151225、000000000、0000000000等號函文等各
    一份附原審93年度促字第18697號支付命令卷，及被上訴人
    上開府授環工字第0930127404號函文、行政院公共工程委員
    會94年3月30日工程訴字第09400104350號函文檢採購申訴審
    議判斷書各一份附卷可稽 (見原審卷第五四頁、第五六至六
    七頁），堪信被上訴人此部分主張為真實。至被上訴人主張
    參加人無正當理由不履行契約，且部分工程經被上訴人查驗
    不合格未於通知期限內完成改善，經被上訴人依系爭工程契
    約第20條第1項第8款及同條項第9款之規定，不經催告終止
    系爭工程承攬契約，並依系爭工程契約第14條第2項第（三
    ）款第4目之規定，沒收參加人之履約保證金。上訴人台南
    企銀興業分公司既與被上訴人訂有系爭保證契約書，依約自
    應給付被上訴人履約保證金14,139,000元及法定遲延利息等
    語，則為上訴人二人所否認，並各以前詞置辯。從而本件應
    審究者厥為：(一)參加人是否有可歸責事由，致被上訴人得依
    系爭工程契約第20條第1項第8款及同條項第9款之約定，終
    止全部契約，並依同契約第14條第2項第（三）款第4目之約
    定，不發還參加人全部履約保證金？(二)系爭保證契約書之性
    質係民法上保證契約，抑係單純付款承諾？經查：
  (一)參加人鼎上公司與被上訴人間，於台灣彰化地方法院九十三
    年度建字第八號給付工程款事件中，有關參加人於系爭工程
    施工期間全區已施作之JSP樁（高壓噴射水泥樁）鑽取率未
    全數達85％以上，另區域服務中心新建工程於施工查核時曾
    針對地樑FG8進行混凝土鑽心取樣（一組三顆），且經試驗
    結果，其混凝土平均抗壓強度fc亦未達設計強度fc＝245kg/
    cm2之規定，為了解上述JSP樁鑽取率未全數達85％以上之原
    因及區域服務中心新建工程全區地樑之混凝土實際抗壓強度
    fc為若干，該事件中已委請台灣省土木技師公會鑑定，其鑑
    定結論為：（1）地樑混凝土鑽心試驗結果符合規定。（2）
    本案JSP樁若以每公尺3包之設計水泥用量，「似無法達到」
    全數平均鑽取率85％以上。此有該公會九十四年五月九日省
    土技字第6817號鑑定報告書一份在卷足稽（見原審第一００
    至一一一頁），復經臺灣彰化地方法院以九十四年十一月二
    十三日彰院鳴民和93年度建字第八號函詢臺灣省土木技師公
    會：(1)鑑定結論稱每公尺3包之設計水泥用量似無法達到全
    數平均鑽取率85%以上：「似無法達到」之意見，究竟是
    指可以達到或無法達到？此一結論的根據為何？若認每
    公尺3包水泥用量提取率不足以達85%，則每公尺3包水泥用
    量的合理提取率為多少？每公尺4.5包水泥用量合理提取率
    為多少？(2)鑑定人施作JSP樁提取率平均為20%，原因為何？
    應以多少水泥用量提取率才能達到85%？等語，有上開函文
    一份在卷足憑（見本院卷第一五三頁）。而臺灣省土木技師
    公會以九十四年十二月二十日省土技字第6817號函覆略稱：
    (1)於該案之a.地質條件b.每公尺3包之設計水泥用量c.兩
    造之JSP施工步驟與灌漿參數下，單支地盤改良樁在此次鑑
    定中是無法達到平均提取率85%以上。a.兩造共同監督與
    現場施作時並無人提出異議之情形所產生之結果。b. 每公
    尺3包之水泥包數未能達到85%之原因在附件九"內政部營建
    署建築物基礎植造設計規範"P9-4頁解說1.【一般而言地層
    改良之施工費用相當昂貴，而其成效卻不易掌握，設計階段
    之預期成效是否確實可行在缺乏具體理論基礎或經驗時，通
    常有必要以模擬施工，模擬整個作業程序。模擬施工不僅可
    驗證設計構想是否可行與是否具有預期之成效，同時藉由模
    擬施工之操作，可調整設計參數、配置、添加物用量，以及
    品管措施等，以使未來大量施作時能具有最大成效。】已經
    有明白說明。本次鑑定報告之主要目的是在鑑定當每公尺
    水泥在3包或4.5包時在雙方約定之灌漿參數下是否可到達提
    取率85%。至於每公尺3包及4.5包之水泥用量之合理提取率
    為多少，則受限於鑑定之JSP地盤改良支數太少，無法以統
    計學之角度定出可供參考之合理提取率。(2)a.原因：水泥包
    數不足、灌漿參數須調整、本工程採用JSP灌漿工法在該地
    質條件下是否適用。b.本次鑑定之目的是確認JSP（樁徑∮
    =60cm長=9m）地質改良樁在每公尺水泥包數為3包及4.5包之
    情形下，是否可達到提取率為85%以上；並未包含要以多少
    泥用量方能達到要求。如果庭上認為有必要釐清可另案再鑑
    定，當水泥包數幾包或採何種灌漿參數即可到達提取率大於
    85 %，否則本會無法逕以該地質參數來判定需要多少水泥包
    數施作方能達到提取率大於85%等語，亦有上開函文一份在
    卷足憑（見本院卷第一五四至一五六頁）。基上，可知參加
    人鼎上公司在上開兩項主要爭點中，依上開台灣省土木技師
    公會鑑定結論，固似無可歸責之事由。然參加人所承攬系爭
    工程經被上訴人查驗不合格未於通知期限內完成改善，尚存
    有「圓柱螺牙生鏽、保護不周、劣質混凝土未清除」、「部
    分地樑混凝土抗壓強度不合格」、「未將已完成營造綜合保
    險，且保險項目、金額、受益人等各項記載均與承攬契約十
    三條各項規定相符無誤之保險單送交本府」、「工程進度延
    誤達預定進度百分之十」等可歸責於參加人之事由，此業經
    駐場監造之建築師張清華（見系爭工程契約第十條第一項）
    發函向參加人明確指出，復經行政院公共工程委員會採購申
    訴審議判斷書【訴0000000號】判斷理由詳細認定而記載參
    加人就本件工程確有上開履約瑕疵仍未改善完成之情事，並
    認參加人之主張並無理由，此有九典聯合建築事務所九十三
    年四月二十日、六月二十四日、二十五日、三十日 (93) 九
    典042005、062410、062502、063003、063006號函文影本五
    份、彰化縣政府93年4月29日府品抽字第0930081018號函文
    影本及彰南區域服務中心及運動休閒園區新建工程查核缺失
    改善對策表、上開審議判斷書等各一份附卷足佐（見本院卷
    第六九至七一頁、第七四頁、第七五頁、第七七至七九頁、
    原審卷第五六至六七頁）。又「圓柱螺牙生鏽、保護不周、
    劣質混凝土未清除」、「部分地樑混凝土抗壓強度不合格」
    ，參加人自行打除後，迄未重做，有現場相片十二幀在卷可
    稽（見原審卷第九二至九五頁），益徵參加人就系爭工程施
    作之上開瑕疵確實有可歸責之處。
  (二)按系爭工程契約第20條第1項第8款及同條項第9款規定：「
    本契約終止解除及暫停執行一乙方（指本件參加人，下同）
    履約有下列情形，甲方（指被上訴人，下同）得不經催告以
    書面通知乙方終止或解除契約，．．．．8.無正當理由不履
    行本契約者。9.查驗或驗收不合格，且未於通知期限內依規
    定辦理者。．．．」同契約第14條第2項第（三）款第4目規
    定：「乙方提供履約、差額保證金作為履約保證後，經甲方
    認定乙方有下列情形之一者，其所繳納履約、差額保證金及
    其孳息得不予發還：．．．4.因可歸責於廠商之事由，致部
    分終止或解除契約者，依該部分所占契約金額比率計算之保
    證金；全部終止或解除契約者，全部保證金。」，此有上開
    系爭工程契約在卷可憑。查參加人施作系爭工程既有上述經
    被上訴人查驗不合格，未於通知期限內完成改善之情事，且
    參加人不否認於93年4月23日委請律師向被上訴人發函表示
    若被上訴人未於限期給付已完成工程部分之工程款，將拒絕
    繼續給付，同以該函表示解除（或終止）系爭工程契約，且
    事實上參加人迄今停頓系爭工程之進行，將工地人員全數撤
    離，是則參加人不履行契約顯無正當理由，應堪認定。從而
    被上訴人依系爭工程契約第20條第1項第8款及同條項第9款
    之規定，於93年8月3日以府授環工字第0930127404號發函參
    加人終止契約，有該函文一份在卷可稽 (見原審卷第五四、
    五五頁），並依同契約第14條第2項第（三）款第4目之規定
    沒收參加人鼎上公司之履約保證金，於法並無不合。
  (三)又揆諸系爭工程契約第14條第1項約定：「乙方同意繳納履
    約保證金計新臺幣壹仟肆佰壹拾參萬玖仟元整‥‥作為履行
    本契約之保證」，又同條第3項約定：「保證金以定期存單
    、連帶保證書、連帶保證保險單或擔保信用狀繳納者，其繳
    納文件之格式依採購法之主管機關於『押標金保證金暨其他
    擔保作業辦法』所訂定者為準」。另系爭保證契約書第1條
    ：「立連帶保證書人台南區中小企業銀行興業分行（以下簡
    稱本行）茲因鼎上營造有限公司（以下簡稱廠商）得標彰化
    縣政府（以下簡稱機關）之『彰南區域服務中心及運動休閒
    園區』（以下簡稱採購），依招標文件（含其變更或補充）
    規定應向機關繳納履約保證金新臺幣（中文大寫）壹仟肆佰
    萬壹拾參萬玖仟元整（以下簡稱保證總額），該履約保證金
    由本行開具連帶保證書負連帶保證責任」。第2條：「機關
    依招標文件\契約規定認定有不發還廠商履約保證金之情形
    者，一經機關書面通知本行後，本行當即在前開保證總額內
    ，依機關書面通知所載金額如數撥付，絕不推諉拖延，且無
    需經過任何法律或行政程序。本行亦絕不提出任何異議，並
    無民法第七百四十五條之權利。」是系爭保證金原應於契約
    成立時繳納，目的在於擔保承攬人即參加人之積極履行契約
    ，僅因上訴人台南企銀興業分公司經被上訴人同意，由其開
    具系爭保證契約書代之，其性質在於替代參加人本應於簽約
    後即應繳交之履約保證金，以保證「履約保證金」之交付為
    目的，而非因參加人債務不履行應負賠償責任，由其負連帶
    保證賠償責任時，始應交付該履約保證金。因之，如參加人
    無正當理由不履行本契約或經被上訴人查驗不合格，且未於
    通知期限內依規定辦理，如上所述，被上訴人即得依系爭工
    程契約第14條第2項第（三）款第4目規定沒收參加人之履約
    保證金，並非限於參加人違約應負損害賠償責任時始得請求
    ，且上訴人台南企銀興業分公司即應如數撥付履約保證金，
    不以被上訴人受有損害為必要。又上開契約並無「保證金有
    依契約規定遞減者，保證總額比照遞減」之約定，亦未限定
    被上訴人不得請求全部之履約保證金。再者，由上開系爭工
    程契約第14條第3項約定，顯然可知訂約時被上訴人已顧及
    參加人提出鉅款之困難，方以經由被上訴人認可之金融機構
    即上訴人台南企銀興業分公司出具之保證書以代替現金之給
    付，但並非因此同意上訴人台南企銀興業分公司改變系爭工
    程契約所約定之履約保證金之性質，亦甚明灼。而系爭保證
    契約書第1條既明載：鼎上公司『依招標文件規定』應向被
    上訴人繳納履約保證金，該履約保證金由上訴人台南企銀興
    業分公司開具連帶保證書負連帶保證責任等語，足見系爭保
    證契約書所指之履約保證金係基於系爭工程契約所約定而來
    ，其性質同一，應堪認定。亦即上訴人台南企銀興業分公司
    係對被上訴人承諾，如被上訴人認定參加人有系爭工程契約
    第14條第2項第（三）款第4目規定得沒收參加人之履約保證
    金之情形時，一經被上訴人書面通知上訴人台南企銀興業分
    公司後，上訴人台南企銀興業分公司當即在前開保證總額內
    ，依被上訴人書面通知所載金額如數撥付，絕不推諉拖延，
    且無需經過任何法律或行政程序，亦絕不提出任何異議，而
    無民法第745條之權利。因此，可知系爭保證契約書縱使用
    「保證書」文字，但是其性質並不能因其用語即認定係屬民
    法第739條之保證契約，仍應參考其內涵以決定是否係保證
    契約。從而，系爭工程履約保證金既如上述參加人於訂約時
    理應立即給付，並非於違約發生損害時始得請求，是系爭保
    證契約書之主要義務在於付款而非履約，於被上訴人依招標
    文件\契約規定認定有不發還廠商履約保證金之情形者，一
    經被上訴人書面通知後，上訴人台南企銀興業分公司當即在
    前開保證總額內給付工程履約保證金，是上訴人台南企銀興
    業分公司所出具之保證書實為付款之承諾，與民法上保證契
    約並不相同，不得逕行援引其他契約關係為抗辯而免除其付
    款之義務，亦堪認定。
  (四)綜上，本件參加人無正當理由不履行契約，且部分工程經被
    上訴人查驗不合格未於通知期限內完成改善，經被上訴人依
    系爭工程契約第20條第1項第8款及同條項第9款之規定，不
    經催告終止系爭工程承攬契約，並依系爭工程契約第14條第
    2項第（三）款第4目之規定，沒收參加人之履約保證金，且
    被上訴人分別以93年8月16日府授環工字第0930151225號函
    、93年10月4日府授環工字第0930151236號函及93年11月11
    日府授環工字第0000000000號函通知上訴人台南企銀興業分
    行給付履約保證金，有上開函文附於原審93年度促字第1869
    7號支付命令卷，符合系爭保證契約書第2條之約定，則上訴
    人台南企銀興業分公司拒絕給付，顯無理由。故上訴人台南
    企銀興業分公司辯稱：系爭工程契約多次使用「連帶保證」
    用語，契約書第2條並記載無保證契約第745條先訴抗辯權規
    定之適用，故兩造間就系爭保證書顯已明白表示要適用保證
    契約之規定，兩造間所訂系爭工程契約真意，應認為有以系
    爭保證書代替連帶保證人之保證責任之意。被上訴人並非可
    以全額請求保證金，仍應視契約履行程度而為給付。兩造間
    之保證契約，絕非單純之付款承諾云云，另參加人鼎上公司
    辯稱：系爭履約保証書雖記載「並無民法第745條之權利」
    ，但並不影響其係民法上保証契約之性質。又系爭工程經臺
    灣省土木技師工會鑑定結果，符合設計規定，無可歸責於參
    加人之事由，被上訴人另主張參加人有「圓柱螺牙生鏽、保
    護不周、劣質混凝土未清除」、「部分地樑混凝土抗壓強度
    不合格」、「未將已完成營造綜合保險，且保險項目、金額
    、受益人等各項記載均與承攬契約第十三條各項規定相符無
    誤之保險單送交本府」、「工程進度延誤達預定進度百分之
    十」等履約瑕疵，然被上訴人迄今未舉証以實其說，又未舉
    証証明其有一千四百一十三萬九千元之損害，其請求無理由
    云云，均非的論，無足採取。
  (五)又上訴人台南企銀興業分公司辯稱：債務已為一部履行者，
    法院得比照債權人因一部履行所受之利益，減少違約金。民
    法第251條定有明文。法院適用本條規定，係本於職權為之
    ，無待當事人請求，且此項規定於為履約保證金保證書契約
    亦有適用，此有最高法院就「高雄市政府新建工程」處與「
    彰化銀行東高雄分行」間88年度台上字第1853號請求給付履
    約保証金事件，表明之法律見解可供酌參云云。然按民法第
    251條固規定「債務已為一部履行者，法院得比照債權人因
    一部履行所受之利益，減少違約金。」惟此應指債權人向債
    務人主張違約金之情形，法院始有適用民法第251條之餘地
    。而本件被上訴人係依系爭保證契約書向上訴人台南企銀興
    業分公司請求給付，該保證契約書之法律性質，本院如上所
    述，認係上訴人台南企銀興業分公司對被上訴人付款之承諾
    ，就兩造間之法律關係而言，其性質應非該民法第251條之
    違約金。且上開最高法院88年度台上字第1853號請求給付履
    約保証金事件，其履約保証契約書有約定承攬人未依工程契
    約書之規定履行契約，致定作人蒙受損失，保證銀行始負給
    付違約金乙節，與本件履約保証係付款承諾，無約定保證銀
    行須負給付違約金者不同，故上開最高法院判決僅具有個案
    拘束之效力，對於本件應無適用之餘地。又參加人提出最高
    法院88年度台上字第1009號判決，謂該判決亦認為履約保証
    書是保証契約云云。然查該判決理由第三段倒數第十四行係
    載：「本件上訴人主張：前開保証書之性質為保証契約，乃
    兩造所訂承攬契約之從契約，則依其所述，於承攬契約因解
    除而消滅時，該保證契約即隨之消滅，．．．」等語，所稱
    「履約保証書是保証契約」係指該事件上訴人所主張，非謂
    該判決亦同此認定，本件參加人顯有誤會，故渠等上開所辯
    ，均無足採取。
  (六)末按遲延之債務，以支付金錢為標的者，債權人得請求依法
    定利率計算之遲延利息，民法第233條第1項前段定有明文；
    又按給付無確定期限者，債務人於債權人得請求給付時，經
    其催告而未為給付，自受催告時起，負遲延責任。其經債權
    人起訴，或依督促程序送達支付命令者，與催告有同一之效
    力，民法第229條第2項亦定有明文，是以支付命令之送達代
    替催告者，債務人雖於受催告之日起即負遲延責任，惟法定
    遲延利息之給付期間，既係以「日」（即自起算日至清償日
    ）定期間，參諸民法第120條第2項規定，其始日（即催告日
    ）自不算入，是債務人所負遲延利息給付義務之起算日，自
    應自支付命令狀送達之翌日起算至明。查本件被上訴人請求
    上訴人台南企銀興業分公司應賠償之金額，並未定有給付之
    期限，被上訴人請求自支付命令送達上訴人台南企銀興業分
    公司之翌日起，按週年利率百分之五計算之利息，並未逾上
    開規定之範圍，自無不合；查被上訴人上開起訴狀繕本係於
    93年12月6日送達上訴人台南企銀興業分公司收受，有送達
    回證附卷可稽，則被上訴人請求上訴人台南企銀興業分公司
    應給付14,139,000元及自93年12月7日起至清償日止，按週
    年利率百分之五計算之利息，洵屬正當。
六、綜上所述，本件被上訴人主張上訴人台南企銀興業分公司依
    系爭保証契約書約定，應給付全部履約保證金14,139,000元
    及法定遲延利息等語，為可採，上訴人二人所辯均為無可取
    。從而，被上訴人基於系爭保證契約書之法律關係，請求判
    命上訴人台南企銀興業分公司應給付被上訴人14,139,000元
    ，及自支付命令送達上訴人台南企銀興業分公司之翌日起至
    清償日止，按週年利率百分之五計算之利息，為有理由，應
    予准許。原審為上訴人敗訴之判決，並依被上訴人及上訴人
    台南企銀興業分公司之聲請而酌定相當擔保金額為准免假執
    行之宣告，經核並無不合，應予以維持。上訴意旨指摘原判
    決不當，求予廢棄改判駁回被上訴人在第一審之訴及假執行
    之聲請，為無理由，應予駁回其等上訴。
七、本件待證事實已臻明瞭，兩造其餘攻擊防禦方法及舉證，對
    判決之結果已不生影響，爰不一一詳為審酌，併此敘明。
八、據上論結，本件上訴為無理由，依民事訴訟法第449條第1項
    、第78條，判決如主文。
中    華    民    國    95    年    3     月    21    日
                  民事第四庭    審判長法  官  王惠一
                                      法  官  林永茂
                                      法  官  王浦傑
上為正本係照原本作成。
如對本判決上訴，須於判決送達後20日內向本院提出上訴狀，未
表明上訴理由者，應於上訴後20日內，向本院提出理由書（須附
繕本）。
中    華    民    國    95    年    3     月    22    日
                                      書記官  廖英琇
                                                  J


司法院資訊處製作；財團法人民間司法改革基金會備份。
